臺灣高等法院臺南分院刑事裁定
111年度抗字第488號
抗  告  人  
即  受刑人  柯忠憲



上列抗告人因定應執行刑案件，不服臺灣臺南地方法院中華民國
111年5月20日裁定(111年度聲字第711號)，提起抗告，本院裁定
如下：
    主  文
原裁定撤銷。
柯忠憲犯附表所示各罪所處之刑，應執行有期徒刑陸年。
    理  由
一、抗告意旨略以：抗告人因詐欺等案件，經原裁定定應執行刑
    為有期徒刑7年5月，認為裁定結果過重，請求從輕定刑等語
    。
二、法院就被告所犯各罪所處之徒刑，合併定其應執行刑時，應
    在所適用法律規定目的及其秩序理念指導之外部性及內部性
    界限內，基於刑罰經濟與責罰相當之理性刑罰政策，綜合考
    量行為人所犯數罪所反映出之人格特性，兼衡刑罰規範目的
    、整體犯罪非難評價、各罪關連性及所侵害之法益等面向，
    採對其中最重刑嚴厲化之限制加重原則，所為給予適度恤刑
    折扣之特別量刑過程，並非必須一律僵固地僅按其宣告刑累
    計刑期之比例換算或折計以定之（最高法院109年度台上字
    第3000號判決意旨參照）。法律上屬於自由裁量之事項，有
    其外部性界限及內部性界限，並非概無拘束。數罪併罰有二
    裁判以上宣告多數有期徒刑者，依刑法第53條、第51條第5 
    款之規定「於各刑中之最長期以上，各刑合併之刑期以下，
    定其刑期。但不得逾三十年。」係採「限制加重原則」規範
    執行刑之法定範圍，為其定刑之外部界限。乃因一律將宣告
    刑累計執行，刑責恐將偏重而過苛，不符現代刑事政策及刑
    罰之社會功能，而有必要透過定應執行刑程序，授權法官對
    被告本身及所犯各罪為總檢視，進行充分而不過度之評價，
    以妥適調整之（最高法院109年度台抗字第1930號裁定意旨
    參照）。而定應執行刑，採限制加重原則，授權法官綜合斟
    酌被告犯罪行為之不法與罪責程度、各罪彼此間之關聯性（
    例如數罪犯罪時間、空間、各行為所侵害法益之專屬性或同
    一性、數罪對法益侵害之加重效應等）、數罪所反應被告人
    格特性與傾向、對被告施以矯正之必要性等，妥適裁量最終
    具體應實現之刑罰，以符罪責相當之要求（最高法院109年
    度台抗字第1905號裁定意旨參照）。
三、抗告人因附表所示案件，經先後判處如附表所示之刑，並均
    經分別確定在案，有各該判決書及臺灣高等法院被告前案紀
    錄表可稽，抗告人具狀請求檢察官就附表所示罪刑聲請定應
    執行刑，臺灣臺南地方檢察署檢察官以原審法院為最後事實
    審法院，聲請定應執行刑，原審法院審核結果，認聲請為正
    當，依刑事訴訟法第477條第1項，刑法第53條、第51條第5
    款規定，裁定合併應執行有期徒刑7年5月，固非無見，然查
    ：
㈠、抗告人所犯如附表所示各罪所宣告之刑，其中最長期者為編
    號3所示有期徒刑1年8月，編號1至13所示罪刑，曾本院以11
    0年度抗字第634號裁定應執行有期徒刑5年2月確定，編號14
    、15及編號16所示罪刑，各經原確定判決定應執行刑為有期
    徒刑1年7月、1年6月確定，本件定應執行刑應受不利益變更
    禁止原則之外部界限與罪刑相當之內部界限限制。抗告人所
    犯附表所示各罪，除編號3至6屬毒品相關犯罪外，其餘均為
    詐欺取財犯罪，其中編號2為提供帳戶之幫助詐欺取財犯罪
    ，其餘則為參與詐欺集團擔任車手領款之犯罪，且依原確定
    判決之記載，抗告人附表編號7至16所示犯行，均係參與「
    張子澔」、「曾宥豪」、綽號「奔馳」之人等人所組成之車
    手集團，擔任車手角色，依指示提款交付集團成員，犯罪手
    段相同，犯罪時間集中於108年9月至11月之間，而詐欺取財
    罪因屬侵害個人財產法益犯罪，所犯罪數應以被害人之人數
    為論罪基礎，以車手集團犯罪手法而言，同一次提領不法所
    得行為，可能包含數被害人受詐騙之款項，固應論以數罪，
    然就實行行為而言，獨立性甚為薄弱，是於裁判確定後之定
    應執行刑程序，仍應考量車手犯罪之特性，以行為人之責任
    為基礎，另為整體之檢視及評價，而非僅以宣告刑之罪數均
    予以加總後酌減方式定應執行之刑。
㈡、詐騙集團犯罪，多以被害人報警處理或提出告訴為偵查發動
    之開端，然因被害人散在各地，基於法定管轄權之因素，嗣
    後偵查及審理法院可能不同，未必得以合併審判，因而可能
    發生同時期犯罪分由不同法院審理並確定之情況，此為司法
    管轄權制度運作使然，不應於定應執行刑程序時轉嫁為受刑
    人須承擔之不利益因素，換言之，不同被害人案件是否由相
    同法院合併判決，容非受刑人所得強求，然就後續定應執行
    刑程序而言，刑事訴訟法既然規定「由該案犯罪事實最後判
    決之法院裁定」，即應由受理定刑聲請之法院，在不受起訴
    管轄限制之情況下，以受刑人整體犯罪歷程、犯罪特性及刑
    罰特別預防與個別預防之目的綜合考量，合併為單一之應執
    行刑宣告，不再因不同被害人由不同法院各別判決確定等因
    素，對受刑人為重複、過度之評價。附表編號7至16所示犯
    罪，均為抗告人參與同一犯罪集團之犯行，已如前述，而因
    被害人或偵查機關不同，抗告人之犯行經分別偵查起訴後，
    編號7至8、編號9至10、編號11至13、編號14至15、編號16
    之犯罪，先後由臺灣臺中地方法院、臺灣嘉義地方法院、臺
    灣臺南地方法院審理，分別以5個案件審結（其中編號11至1
    3係合併審判），於各該案件確定後，定應執行刑之法院即
    應就各該犯行採取限制加重方式，考量各罪之差異性甚小，
    犯罪時間密集、手段相同、各罪獨立性較為薄弱等因素，為
    整體性評價，避免單一宣告刑對應執行刑所生之加重效應過
    大，而有比例失衡之情況。
㈢、本件原裁定就附表所示罪刑定應執行刑為有期徒刑7年5月，
    如以編號1至13所示罪刑曾經定應執行刑為有期徒刑5年2月
    為基礎，原裁定就後續編號14至16所示5次罪刑合併定應執
    行刑為有期徒刑7年5月，以刑度加重之比例而言（各罪平均
    遞次加重約5個月），相較於編號14至15，及編號16原確定
    判決之定刑比例（各罪平均遞次加重約2至3月）顯然較重，
    單一宣告刑對應執行刑所生之加重效應顯有過大而不利於受
    刑人，其裁量權之行使，即難謂妥適。
㈣、行為人所犯數罪，或因犯罪時間之先後或因偵查、審判程序
    進行速度之不同，或部分犯罪經上訴而於不同審級確定，致
    有二裁判以上，分別確定，合於數罪併罰之要件，依刑法第
    53條、第54條應依同法第51條第5款至第7款之規定，定其應
    執行之刑者，刑事訴訟法第477條第1項規定由檢察官聲請該
    法院裁定之（有刑法第50條第1項但書之情形，執行中應由
    受刑人請求檢察官為聲請）。依上開規定雖僅檢察官得向法
    院聲請（刑事訴訟法第477條第2項另規定，受刑人或其法定
    代理人、配偶，亦得請求前項檢察官聲請之），惟定應執行
    刑，不僅攸關國家刑罰權之行使，於受刑人之權益亦有重大
    影響，除顯無必要或有急迫情形外，法院於裁定前，允宜予
    受刑人以言詞、書面或其他適當方式陳述意見之機會，程序
    保障更加周全（最高法院刑事大法庭110年度台抗大字第489
    號裁定意旨參照）。原審於裁定前，並未給予抗告人陳述意
    見之機會，亦未說明有何顯無必要或有急迫情形，亦有程序
    之違誤，併予指明。
四、綜上，抗告人指摘原裁定定刑過重，為有理由，且原審亦有
    未給予抗告人陳述意見機會之程序瑕疵，應予撤銷。因原審
    法院已就本案各罪之執行刑為實體審酌，且本院已於抗告程
    序補足抗告人陳述意見之程序（本院卷第45-46頁），自為
    裁定並無損受刑人之審級利益。爰於附表所示各罪定應執行
    刑之外部、內部界限內，考量附表編號3至6屬毒品相關犯罪
    ，其餘附表編號1、2、7至16所示各罪，除編號2為提供帳戶
    之幫助詐欺罪外，均屬參與同一詐騙集團擔任車手所為之詐
    欺犯行（本院卷第45-46頁），犯罪時間密集，犯罪手法相
    同，各罪獨立性較低，兼衡刑罰矯正受刑人惡性及社會防衛
    功能等因素，並考量抗告人就定應執行刑所陳述之意見（本
    院卷第45-46頁），定其應執行之刑如主文所示。　　
五、應適用之法律：刑事訴訟法第413條、第477條第1項，刑法
    第50條第2項、第53條、第51條第5款。　　　　　　
中　　華　　民　　國　　111 　年　　6 　　月　　30　　日
                  刑事第一庭    審判長法  官  楊清安
                                      法  官  陳顯榮
                                      法  官  蕭于哲
以上正本證明與原本無異。
如不服本裁定，應於收受本裁定後五日內向本院提出抗告狀。
　　　　　　　　　　　　　　　　　　　書記官  鄭信邦
中　　華　　民　　國　　111 　年　　6 　　月　　30　　日